【裁判字號】    92,附民,17
【裁判日期】    921013
【裁判案由】    損害賠償
【裁判全文】
臺灣高等法院花蓮分院刑事附帶民事訴訟判決          九十二年度附民字第一七號
    原      告  丁○○
                甲○○
    共      同
    訴訟代理人  乙○○律師
    被      告  丙○○
                己○○
                戊○○
右當事人間因傷害案件，原告提起刑事附帶民事訴訟請求損害賠償事件，本院判決如
左：
    主文
被告應連帶給付原告丁○○新台幣伍仟零壹佰參拾伍元及自民國九十二年八月十五日
至清償日止按年息百分之五計算之利息。
被告應連帶給付原告甲○○新台幣壹萬零貳佰柒拾元及自民國九十二年八月十五日起
至清償日止按年息百分之五計算之利息。
原告其餘之訴駁回。
    事  實
甲、原告方面：
一聲明：(一)請求判令被告等應連帶給付原告丁○○新台幣（下同）壹拾萬零貳佰柒拾
          元整及自狀繕本送達之翌日起按年息百分之五計算之利息。
        (二)請求判令被告等應連帶給付原告甲○○新台幣壹拾萬零貳佰柒拾元整及自
          狀繕本送達之翌日起按年息百分之五計算之利息。
二陳述：(一)緣原告丁○○、甲○○係配偶關係，被告戊○○則係原告丁○○之兄，被
          告丙○○、被告己○○，則係原告丁○○之弟，於民國（下同）九十二年
          一月二十四日下午五時三十分許，原告丁○○、甲○○夫婦甫從田裡工作
          返家，正欲在家中即玉里鎮長良里十鄰長良一七一號卸下工具，即遭被告
          丙○○、戊○○、己○○聯手毆打頭、眼臉、上肢各處，原告丁○○所穿
          白色上衣亦遭彼等撕破，原告甲○○在場勸架，亦遭被告戊○○、丙○○
          、己○○毆打頭、臉各處，原告丁○○並遭被告等三人拖行二十公尺，嗣
          原告丁○○、甲○○回玉里鎮長良里十鄰長良一七一號家中，被告等人仍
          將原告家中玉里鎮長良里十鄰長良一七一號大門踢破，被告丙○○、劉進
          財並恐嚇原告等：「你們滾出去，不然要打死你們全家．．．」，使原告
          頗為恐懼，原告丁○○、甲○○經送醫急救後仍分別受有：丁○○部分(1)
          左上額腫脹(2)右眼角淤血(3)左臉頰二公分撕裂傷(4)前胸皮下出血(5)上肢多
          處擦傷(6)上肢多處表淺性傷口。甲○○部分(1)右臉頰紅腫及二公分撕裂傷
          (2)上臂多處擦傷(3)臉部皮下血腫(4)上肢表淺性擦傷之傷害，此有前附之行
          政院國軍退除役官兵輔導委員會診斷書影本各壹紙為證。被告等並因傷害
          罪嫌經臺灣花蓮地方法院判決有罪在案。
        (二)按依民法第一百八十四條第一項前段規定：因故意或過失，不法侵害他人
          之權利者，負損害賠償責任。同法一百八十五條：數人共同不法侵害他人
          之權利者，連帶負害賠償責任，不能知其中執為加害人者，亦同。不法侵
          害他人之身體、健康、名譽、自由、信用、隱私、貞操或不法侵害其他人
      格法益而情節重大者，被害人雖非財產上之損害，亦得請求賠償相當之金
          額，其名譽被侵害者，並得請求回復名譽之適當處分。查被告等三人既共
          同毆打原告成傷，顯係故意侵害原告等之權益，自應連帶負損害賠償責任
          。
        (三)原告等所受損害明細如下：
          1.醫療費用：原告丁○○、甲○○部分均為二七０元，此有行政院退除役
            官兵輔導委員會玉里榮民醫院療費用收據影本各壹紙為憑。
          2.精神慰撫金：原告丁○○、甲○○各壹拾萬元，按原告無端遭被告等三
            人圍毆，至今驚魂未定，久久不能平復，爰各請求壹拾萬元之精神慰撫
            金，聊資慰藉。
乙、被告方面：
  一聲明：駁回原告之訴。
  二陳述：否認有毆傷原告之事實。
    理  由
一、原告主張：伊於九十一年一月二十四日下午五時三十許，在花蓮縣玉里鎮長良里
    十鄰一七一號前，因使用土地的代價糾紛，被告丙○○、己○○、戊○○三人竟
    共同基於傷害犯意之聯絡，毆打原告，致丁○○受有左上額腫脹、右眼角淤血、
    左臉頰撕裂傷、前胸皮下出血及上肢多處擦傷之傷害，其間並傷及在場之原告甲○○，使甲○○亦受有臉部皮下血腫及上肢表淺性擦傷。而被告三人因上述犯罪
    事實，經本院判處拘役廿日確定在案，有本院九十二年上易字第一一一號刑事判
    決書附卷佐證，是原告之主張，堪信為真；被告辯稱伊並無傷害云云，純屬空言
    乏據之遁詞，自無可採，從而原告依民法第一百八十四條、第一百八十五條侵權
    行為之法律關係，請求被告應連帶負損害賠償責任，應予准許，茲就原告請求之
    各項賠償金額分述如下：
    (一)醫療費用：原告丁○○、甲○○部分均為二七０元，此有行政院退除役官兵輔
                導委員會玉里榮民醫院療費用收據影本各壹紙附卷可稽，應予准許
                。
    (二)精神慰撫金：本院衡酌被告以打零工為生，經濟狀況不佳，與原告乃兄弟或叔
                  姪關係，又原告傷勢亦非嚴重等情，原告請求之金額應以各壹萬
                  元為適當，逾此金額部分，不應准許。
    綜上原告二人請求賠償金額應各為一萬二百七十元，又本件原告丁○○之傷勢係
    與被告互毆造成，亦經本院刑事判決認定屬實而量處原告拘役廿日確定在案，原
    告丁○○亦有過失，本院認定雙方過失程度應各負百分之五十，則原告丁○○請
    求之賠償金額應為五千一百三十五元，原告甲○○為一萬二百七十元於上開金額
    內及法定遲延利息，為有理由，應予准許，逾此部分，為無理由，應予駁回。
據上論斷，本件原告之訴為部分有理由，部分無理由，依刑事訴訟法第五百零一條，
判決如主文。
中      華      民      國    九十二    年      十      月     十三     日
                                審判長法官  吳  鴻  章
                                      法官  林  德  盛
                                      法官  黃  永  祥
右為正本證明與原本無異。
本件不得上訴。
                                    書記官  吳  家  瑩
中      華      民      國    九十二    年      十      月     十三     日


司法院資訊處製作；財團法人民間司法改革基金會備份。
